臺灣高等法院刑事裁定
110年度毒抗字第232號
抗  告  人    
即  被  告   陳冠霖  


上列抗告人即被告因違反毒品危害防制條例案件，不服臺灣宜蘭
地方法院一０九年度毒聲字第九二號，中華民國一一０年一月八日
送觀察、勒戒裁定（聲請案號：臺灣宜蘭地方檢察署一０九年度
聲觀字第八五號、一０九年度毒偵緝字第三五、三六號），提起
抗告，本院裁定如下：
    主  文
抗告駁回。                                             
    理  由
一、原裁定意旨詳如裁定書所載（如附件）。
二、本件被告陳冠霖抗告意旨略以：
　㈠被告遭查獲本案施用第一、二級毒品犯行，係因其於民國一０
    六年間在朋友處所拜訪時，友人因案遭通緝而受牽連，被告
    僅係剛好在場，亦無證據顯示被告有施用毒品，而當時被告
    表示拒絕採尿，但遭警方恫嚇若不願主動配合驗尿，大家就
    來耗時間看要拖多久，被告無奈之下始同意驗尿。警方在被
    告明確拒絕驗尿之情形下，竟以留置於警局之限制人身自由
    手段迫使被告同意驗尿，則被告所為之同意，顯非出於自願
    ，而係遭警方以不正之方法勉強下所為，已違反正當法律程
    序及比例原則，實屬違法採尿，故檢驗結果應無證據能力，
    排除此驗尿結果後，即無法證明被告有本案犯行，應為不起
    訴處分或無罪判決，原裁定未見及此，逕認被告應送勒戒處
    所觀察、勒戒，即有違誤。
　㈡又被告因車禍事故，有胸椎、右髖臼及左遠端橈骨骨折、肋
    骨骨折併微量雙側血胸、多處擦挫傷、左膝撕裂傷等，於一
    ０九年十一月廿六日至同年十二月九日間於臺北榮總員山分
    院住院，被告因上開傷勢尚未康復，目前仍待醫院通知後續
    住院復健治療事宜，目前無法順利蹲下後自行站立等重大身
    體不適情形，身體顯無法負荷送勒戒處所觀察、勒戒，懇請
    鈞院撤銷原裁定，令被告得向檢察官聲請附命戒癮治療之緩
    起訴處分云云。
三、按於一０九年一月十五日修正，同年七月十五日施行之毒品
    危害防制條例第二十條第三項規定，於觀察、勒戒或强制戒
    治執行完畢釋放後，三年後再犯第十條之罪者，仍應先行觀
    察、勒戒或强制戒治。且所謂「三年後再犯，只要本次再犯
    (不論修正前、後)距最近一次觀察、勒戒或强制戒治執行完
    畢釋放，已逾三年者，即該當之，不因其間有無犯第十條之
    罪經起訴、判刑或執行而受影響，此有最高法院一０九年度
    台上大字第三八二六號裁定統一見解之意旨可參。又若被告
    於觀察、勒戒執行前，另有其他施用第一、二級毒品之行為
    ，依對於施用毒品者，因著重在給予其戒除毒癮之機會，是
    縱然在觀察、勒戒前曾有多次施用毒品或施用不同種類之毒
    品犯行，亦僅執行一次觀察、勒戒之保安處分已足，而與刑
    事追訴採一罪一罰之概念不同，先此敘明。
四、經查，本案被告係先於一０六年八月五日因毒品案遭緝獲，
　　經警附帶搜索扣得海洛因一包，並於警詢坦認前(四)日晚間
    有施用第一級毒品海洛因（宜蘭分局警卷第四頁調查筆錄)
　　，嗣經其同意採尿送驗，惟除鴉片類，另安非他命類亦呈陽
    性反應。嗣於同年月八日於警搜索其友人林天祥住處時在場
    ，雖被告否認施用，但簽有勘採同意書(蘇澳分局警卷第五
    頁)同意採尿送驗，亦驗得鴉片類及安非他命類陽性反應，
    有慈濟大學濫用藥物檢驗中心檢驗總表二件在卷可稽，乃被
    告二次各有施用第一、二級毒品之事證均臻明確，犯行洵堪
    認定。被告前稱第二次於友人住處因在場受牽連，係遭警恫
    嚇若不配合採尿，即將受留置於警局之手段，非自願所為云
    云。惟查，被告所辯被迫同意採尿前三日，同經本案緝獲採
    尿，另在此之前，亦已有三、四次涉犯毒品案件經查獲，或
    涉有其他重利、侵占、偽造文書等案經警移送，是對自身之
    權利及警局之留置、移送程序應不陌生，應無僅受留置即可
    恫嚇其為採尿，乃被告空言辯稱非自願採尿云云，顯無足採
    。退步言，本案被告第一次（八月五日）即因毒品案遭緝獲
    ，其坦認施用，並有毒品查扣，且亦採尿送驗，施用犯行明
    確，依法即應送觀察、勒戒，縱排除其第二次查獲採尿之證
    據能力，對原裁定就被告應送觀察、勒戒之結果，亦無影響
    。
五、至抗告意旨所陳，因車禍受有傷情而無法執行觀察、勒戒云
    云，依觀察勒戒處分執行條例第六條第二項規定，此僅屬有
    無因其身體健康狀況經勒戒處所拒絕入所，得否執行之問題
    ，與本件檢察官聲請觀察、勒戒之行使無涉。揆諸前揭規定
    說明，原裁定為被告應送觀察、勒戒之裁定，洵無違誤，被
    告猶執前詞，空言主張第二次之採尿非其自願，及其身體狀
    況不適為觀察、勒戒云云，指摘原裁定不當，均無理由，應
    予駁回。
六、據上論斷，應依刑事訴訟法第四百十二條，裁定如主文。
中　　華　　民　　國　　110 　年　　2 　　月　　25　　日
                  刑事第四庭審判長法　官  陳筱珮
                                  法　官  羅郁婷
                                  法　官  陳玉雲
以上正本證明與原本無異。
不得再抗告。
                                  書記官  蔡麗春
中　　華　　民　　國　　110 　年　　2 　　月　　25　　日